臺灣板橋地方法院民事判決　　　　　　　96年度訴字第1383號
原　　　告　甲○○
　　　　　　己○○
被　　　告　戊○○
　　　　　　乙○○
　　　　　　丙○○
兼前列三人共同
訴訟代理人　丁○○
上列當事人間請求侵權行為損害賠償事件，經本院於民國96年8
月3日言詞辯論終結，判決如下：
    主  文
被告應連帶給付原告己○○新台幣陸萬參仟貳佰元、原告新台幣
陸萬參仟玖佰肆拾玖元，及均自民國九十六年六月一日起至清償
日止，按週年利率百分之五計算之利息。
原告其餘之訴駁回。
訴訟費用由被告連帶負擔五分之一，餘由原告己○○負擔五分之
三、原告甲○○負擔五分之一。
本判決於原告各以新台幣貳萬貳仟元供擔保後，得假執行。但被
告如於假執行程序實施前，分別以新台幣陸萬參仟貳佰元、新台
幣陸萬參仟玖佰肆拾玖元預供擔保後，得免為假執行。
原告其餘假執行之聲請駁回。
    事實及理由
一、原告主張：兩造為親戚關係，前因原告己○○、被告丁○○
    之母即訴外人廖林職為原告己○○接往奉養而素有怨隙，被
    告竟共同基於傷害人體健康之犯意聯絡，在民國94年5 月14
    日尾隨原告至台北縣板橋市○○路○ 段205 巷附近，共同徒
    手毆打原告，原告甲○○因之受有頭部外傷，背部、兩側上
    臂、左手肘、左大腿挫傷瘀腫，原告己○○受有頭部挫傷、
    顏面部挫傷併兩側膝部挫傷之傷害，原告甲○○、己○○各
    支出醫療費用新台幣（下同）3,949 元及3,200 元。被告之
    傷害犯行，亦經檢察官提起公訴，並經鈞院以95年度簡上字
    第742 號判決被告有罪確定，原告受此不法侵害，身心受創
    ，痛苦異常，原告己○○、甲○○各請求賠償精神慰撫金
    400,000 元及200,000 元。爰依民法第184 條第1 項前段、
    第185 條之規定，請求被告連帶賠償上開醫療費用及精神慰
    撫金。並聲明：(一)被告應連帶給付原告己○○、甲○○各
    400,000 元及200,000 元，及均自96年5 月14日起至清償日
    止，按年息百分之五計算之利息。(二)原告願供擔保，請准宣
    告假執行。
二、被告則以：
    (一)原告己○○對被告提出刑事傷害告訴，無非乃因被告丁○○先前曾對原告己○○之女林佩玲強行帶走廖林職之犯行
      提出妨害自由告訴，復對原告己○○涉嫌背信、故使公務
      人員登載不實及侵占廖林職名下龐大土地財產等不法犯行
      提出刑事告訴，偵查中，原告己○○均拒絕配合帶廖林職
      到庭作證對質，原告母子因此懷恨在心，尋思報復，方會
      利用被告於系爭時、地，分別發現原告母子行蹤，進而要
      求渠等前往警察局說明時，才自導自演製造假傷，俾以挾
      怨報復被告丁○○先前對原告己○○所提刑事告訴。被告
      乙○○等當日乃係先後巧遇原告母子，要求原告交待年逾
      百齡親人廖林職之去向與安危，方陪同原告前往派出所，
      以利被告先前對原告所提妨害自由告訴之案情偵查，焉有
      可能愚魯笨拙到先予毆打成傷再前往警局，自留不法犯行
      之事證。
    (二)且從原告甲○○指訴被告戊○○人在現場，再參與對其施
      暴之敘述內容，細予審視對照卷內其他所有相關人之證詞
      ，應即不難發現原告甲○○之筆錄說法，破綻百出，顯係
      臨訟偽造。另外，原告甲○○呈鈞院刑事庭之里長辦公室
      監視器所拍光碟片，根本只有相關人員進出走動之情景，
      絲毫無被告打人或對傷害原告之任何行為，其自拍之光碟
      ，被告否認其證據能力。原告所提馬偕醫院之診斷證明書
      ，雖可證明原告受有挫傷紅腫等傷害，但究如何造成、何
      時造成及與何人有關，則均無法判斷，且原告在板橋受傷
      ，卻遠赴淡水求診，亦違常情。證人林憲祥、陳字和並非
      在場目睹事實經過之人，其證詞僅為個人事後意見，不足
      資為被告不利之認定。被告於系爭時地並未出手毆打原告
      ，渠等所受皮肉表傷也確實疑點重重，顯係嗣後加工而成
      ，遍觀刑事卷宗，除原告漏洞百出之矛盾指述外，復無任
      何其他積極具體證據得以佐證原告之傷乃係被告所為。
    (三)原告甲○○於案發之際之身體，根本完全無恙且毫髮無損
      ，此有其於警局時所攝照片可證，且原告所支出之醫療費
      用中，大部分屬檢查費，而非治療費用，甚至前後就診掛
      號時間亦隔甚久，明顯偏離常情而無法證明該檢查支出與
      受傷間之因果關係。又於系爭時地，並無任何人見原告己○○受到任何傷害，何以事後充現如驗傷單所示之挫傷？
      若非加工自傷，孰能置信？且所提單據亦只偏重檢查費用
      及掛號費，前後就診時間亦相隔甚久，實有可疑。尤其，
      其腦震盪後遺症，係因案發前其不甚遭受嚴重車禍所導致
      ，竟惡意污陷被告，自不得採信。依原告所受之傷均為表
      傷，輕微不過，原告請求各賠償400,000 元及200,000 元
      之慰撫金，亦屬過高。
    並聲明：(一)原告之訴駁回。(二)如受不利判決願供擔保請准宣
    告假執行。
三、查被告乙○○、丙○○、丁○○、戊○○4 人與原告己○○
    、甲○○母子2 人為親戚關係，前因被告丁○○及原告己○○之母親廖林職為原告己○○接往奉養致被告丁○○遍尋不
    著而素有怨隙。被告竟共同基於傷害人身體之犯意聯絡，於
    94年5 月14日晚上8 時許，見到原告母子2 人自臺北縣板橋
    市○○路○ 段187 號住處出來，拉下鐵門，要坐計程車回另
    一住處，被告乙○○竟以拳頭打原告甲○○的後腦勺，被告
    丙○○、丁○○、戊○○等人亦衝上前出拳毆打甲○○之身
    體及後腦勺等部位，被告戊○○並趁機踢原告甲○○的下體
    。嗣被告丙○○抓住原告己○○，被告丁○○亦抓己○○頭
    部撞擊計程車車門，並與被告丙○○共同毆打原告己○○頭
    部，原告甲○○見狀即上前向跟被告丙○○說：「不要打我
    媽媽! 」等語，被告丙○○回以：「祖母你帶到哪裡？」等
    詞，原告甲○○則再答稱：「又不是我帶的! 」等語，被告
    丙○○因而以三字經辱罵原告甲○○，並再毆打原告甲○○
    ，被告丁○○亦再接續毆打甲○○，致原告己○○因此受有
    頭部挫傷、顏面部挫傷併兩側膝部挫傷之傷害；原告甲○○
    因此受有頭部外傷、背部、兩側上臂、左手肘、左大腿挫傷
    瘀腫等傷害之事實，為本院95年簡字第742 號、95年度簡上
    字第383 號刑事確定判決所明白審認，業經本院依職權調閱
    上開刑事卷宗查證屬實。被告因共同傷害原告之身體，亦經
    判處拘役20日，如易科罰金以佰元折算壹日確定，並有刑
    事判決2 份在卷可憑。
四、被告就於94年5 月14日晚上，與原告在臺北縣板橋市○○路
    ○段187 號前與205 巷附近碰面等情，固不爭執，但否認有
    傷害原告身體之侵權行為，辯稱：並日並未毆打原告，只是
    因要找尋廖林職，而一同赴臺北縣政府警察局板橋分局後埔
    派出所製作筆錄，且原告當日身上並未受傷等語。惟查，原
    告於94年5 月14日晚上8 時許，自臺北縣板橋市○○路○ 段
    187 號住處外出，拉下鐵門擬搭乘計程車之際，如何遭被告
    毆打成傷之事實，業經原告甲○○、己○○在被告被訴共同
    傷害刑事案件本院審理時結證綦詳（見本院95年度簡上字第
    383 號刑事卷95年11月17日審判筆錄）。再參以原告2 人與
    被告4 人嗣一同至臺北縣政府警察局板橋分局後埔派出所時
    ，承辦本案之警員林憲詳曾看到原告2 人之頭部有傷等情，
    亦經證人即警員林憲詳於上開刑事案件到庭結證無訛（見本
    院上開刑事卷95年11月17日審判筆錄）。原告2 人因被告之
    上開傷害行為，致原告己○○受有頭部挫傷、顏面部挫傷併
    兩側膝部挫傷之傷害；原告甲○○因此受有頭部外傷、背部
    、兩側上臂、左手肘、左大腿挫傷瘀腫等傷害等情，亦有馬
    偕紀念醫院所出具之之診斷證明書各1 紙附於上開刑事卷可
    稽（見臺灣板橋地方法院檢察署94年度偵字第16159 號偵查
    卷第45-46 頁）。則原告主張遭被告4 人於上開時地毆打成
    傷，即堪採信。被告空言抗辯未毆打原告，並原告當日身上
    未受傷云云，顯與事實不符，不足採取。
五、按因故意或過失不法侵害他人之權利者，負損害賠償責任；
    又數人共同不法侵害他人之權利者，連帶負損害賠償責任﹔
    不能知其中孰為加害人者，亦同。造意人及幫助人，視為共
    同行為人。再按不法侵害他人之身體、健康者，被害人雖非
    財產上之損害，亦得請求賠償相當之金額，民法第184 條第
    1 項前段、第185 條、第195 條第1 項分別定有明文。查被
    告共同故意傷害原告之身體之事實，已如前述，依上揭規定
    ，被告自應連帶負損害賠償責任。茲就原告請求賠償之損害
    ，應否准許，分述為次：
    (一)醫療費用部分：
      原告甲○○、己○○主張其因遭被告毆傷，分別支出醫療
      費用3,949 元及3,200 元之事實，業據提出馬偕紀念醫院
      醫療單據計9 紙為證，依其內容所載，為掛號費、診察費
      、藥品費、證明書費等費用，核均屬醫療上之必要費用，
      原告各請求被告賠償上開醫療費用，應認係被告傷害行為
      所致之損害，應予准許。
    (二)精神上損害賠償部分：
      1.按不法侵害他人之身體、健康、名譽或自由者，被害人
        雖非財產上之損害，亦得請求賠償相當之金額，民法第
        195 條第1 項前段定有明文。被告故意毆打原告成傷，
        ，則原告依民法上開侵權行為之規定請求被告連帶賠償
        其非財產上損害，洵屬有據。又按慰撫金之多寡，應斟
        酌雙方之身分、地位、資力與加害之程度及其他各種情
        形核定相當之數額，其金額是否相當，自應依實際加害
        情形與被害人所受之痛苦及雙方之身分、地位、經濟狀
        況等關係決定之。
      2.查原告己○○係33年8 月4 日出生，現年63歲；原告甲○○62年11月18日出生，現年33歲，此有其年籍資料附
        於刑事卷可稽。原告己○○小學畢業，目前無工作，名
        下有土地等不動產；原告甲○○高職畢業，名下無恆產
        ，目前任職於私人公司，月薪22,000元，分據原告陳明
        （本院96年8 月3 日言詞辯論筆錄），經本院依職權調
        取稅務電子閘門財產所得調件明細表，原告甲○○名下
        無產，原告己○○名下有土地及田賦26筆，汽車1 部，
        此有該明細表1 份附於本院卷第12-18 可憑。被告乙○○為58年3 月10日出生，現年38歲；被告丙○○46年11
        月20日出生，現年49歲；被告丁○○25年1 月1 日出生
        ，現年71歲；被告戊○○60年4 月7 日出生，現年36歲
        等情，有年籍資料附於刑事卷可憑。被告丁○○國小畢
        業，目前開洗衣店，平均月薪約一、二萬元，名下有房
        屋跟土地；被告戊○○研究所畢業，目前在私人公司任
        ；被告乙○○、被告丙○○均國小畢業，打零工為業等
        情，亦據被告陳明（本院96年8 月3 日言詞辯論筆錄）
        ，被告丁○○名下有房屋5 筆、土地及田賦14筆、投資
        1 筆、存款5 筆；被告戊○○有投資3 筆、存款8 筆、
        房屋及土地各1 筆、汽車1 部等情，亦經本院依職權調
        取稅務電子閘門財產所得調件明細表3 份附於本院卷第
        25-36 頁可憑。本院審酌上開兩造之年齡、教育程度、
        社會地位、資力等情形，並被告丁○○為原告己○○之
        兄，被告戊○○、丙○○、乙○○與原告甲○○為表兄
        弟，兩造前即為廖林職之奉養問題迭生爭執，互有控訴
        ，此次在馬路上之公眾得見聞之場所毆打原告成傷、原
        告受傷程度匪重、被告迄仍否認有傷害行為，未與原告
        達成民事和解等一切情狀，認原告己○○、甲○○各請
        求非財產上損害賠償400,000 元及2,000,000 元，猶屬
        過高，應各以60,000元為適當。
      3.綜上，原告己○○得請求給付之金額為63,200元（
        3,200 + 60,000=63,200） ，原告甲○○則為63,949元
        （3,949+60,000=63,949）。
六、從而，原告依民法第184 條第1 項前段、第185 條第1 項及
    第195 條第1 項之規定請求被告連帶給付，原告己○○在
    63,200元，原告甲○○在63,949元，及均自96年6 月1 日（
    即起訴狀繕本送達翌日，原告主張為96年5 月14日容有誤會
    ）起至清償日止，按年息百分之五計算之利息之範圍內，為
    有理由，應予准許。超過上開範圍之請求，為無理由，應予
    駁回。
七、本件事證已臻明確，兩造其餘主張陳述及所提之證據，經審
    認後認無礙勝負之判斷，爰不一一論列，附此敘明。
八、兩造均陳明願供擔保，聲請宣告假執行及免為假執行，經核
    原告勝訴部分尚無不合，爰分別酌定相當擔保金額准許之。
    原告敗訴部分，其假執行之聲請即失所附依，應併與駁回之
    。
九、結論：原告之訴為一部有理由、一部無理由，依民事訴訟法
    第79條、第85條第1 項但書、第2 項、第390 條第2 項、第
    392 條第2 項，判決如主文。
中　　華　　民　　國　　96　　年　　8 　　月　　17　　日
                  民事第二庭    法　官　陳麗玲
以上正本係照原本作成
如對本判決上訴，須於判決送達後20日內向本院提出上訴狀
中　　華　　民　　國　　96　　年　　8 　　月　　17　　日
                            書記官　陳玉心
